臺灣臺南地方法院民事裁定
110年度家聲抗字第5號
抗  告  人  楊守成  
代  理  人  沈聖瀚律師（法扶律師）
相  對  人  楊雅婷  

            楊順安  

上列當事人間請求給付扶養費事件，抗告人對於民國109年12月
22日本院109年度家聲字第95號裁定提起抗告，本院裁定如下：
    主  文
抗告駁回。
抗告程序費用由抗告人負擔。
    理  由
臺、抗告人抗告意旨略以：
一、按「直系血親相互間互負扶養之義務」；又按「受扶養權利
    者，以不能維持生活而無謀生能力者為限，前項無謀生能力
    之限制，於直系血親尊親屬不適用之」，民法第1114條第1
    款及第1117條分別定有明文。
二、抗告人雖自民國（下同）98年11月25日申請勞工保險老年年
    金給付，經勞動部勞工保險局核定自98年12月起按月於次月
    底發給新臺幣（下同）1萬1,351元，迄今仍持續按月發給在
    案。又自109年8月至109年12月有收取土地租金每月1萬2,00
    0元，惟土地僅出租至109年12月底，是抗告人迄今已無土地
    租金可得收取，然抗告人因患有多種老年慢性疾病需定期至
    醫院回診，因抗告人身體不佳需雇用計程車，每趟均需花費
    將近千元之車資及看診費用。又因上開疾病抗告人生活已逐
    漸無法自理，往後花費所需甚大，顯見僅靠上開老年年金已
    不能維持抗告人之生活。
三、雖證人即相對人之母親吳秀珍於原審時證稱：「從相對人楊
    雅婷讀國中時就沒有住一起，伊為了生活搬出來，聲請人沒
    有錢給伊，伊還要養聲請人、拿零用錢給聲請人，為了小孩
    要補習，伊上班到11點才下班；聲請人結婚後完全沒有給過
    家用」等語，惟實際上係相對人楊雅婷就讀大學後，相對人
　　楊雅婷、楊順安與證人吳秀珍始搬出抗告人之住家。況抗告
　　人自遭其姊姊及證人吳秀珍嚴厲指證抗告人沈迷於電動後即
　　極力改正，並將中華郵政白河郵局【帳戶：0000000-000000
　　0號；戶名：楊守成（原名：楊重書）】之薪資帳戶交予吳
    秀珍保管作為家庭開銷使用，遑論抗告人於98年退休時之退
    休金亦匯款至上開帳戶内，嗣亦經吳秀珍提領使用，顯見抗
    告人並未達到無正當理由未盡扶養義務，且情節重大之程度
    。
貳、相對人楊雅婷、楊順安答辯意旨均略以：其等從小都是母親
    吳秀珍扶養長大的，抗告人從未盡到扶養之義務等語。
參、經查：
　　經本院審酌全案卷證後，認為原審裁定應屬合法及妥適，除
    引用原審裁定所載之事實及理由外，並補充說明如下：
一、證人吳秀珍於抗告審時證稱：「（問：相對人等二人出生以
　　來，生活費及教育費都是誰在支付？）從相對人出生至成年
　　都是我支付的，連剖腹產都是我自己支出的，以前小孩還小
　　時我做代工，之後小孩上學後，我自己養豬，之後沒做，我
　　就做兩份工作，一個月3萬元，我現在無法工作了，我忘記
　　了，休息有5、6年了。」、「（問：抗告人有無工作賺錢？
　　）我結婚時他沒有工作，我爸爸介紹他去榮民之家工作，當
　　時有收入，但是抗告人自己就不夠花了，沒有拿錢回家，都
　　是我自己養小孩，回娘家借錢，或跟兄弟姊妹借錢。」、「
　　（問：抗告人有無與相對人一起住？）抗告人有跟小孩住大
　　概10年多，我自己帶小孩搬出去，放在家裡我怕養不起，又
　　怕小孩變壞，因為沒有父母管，抗告人也不管小孩，從來不
　　過問小孩的事情。」、「（問：你有無使用抗告人郵局帳戶
　　？）小孩讀高中、大學，我要拿回來給小孩生活費，因為我
　　有時候3萬多元要繳納信用貸款，3萬元還是不夠，我去刷卡
　　時，他辦理遺失，錢都他全部拿去，兩個小孩一學期7萬多
　　元，也不給小孩生活費。」、「（問：郵局帳戶在他去申請
　　遺失之前，是你在使用或他自己使用？）都沒使用，我只是
　　因為小孩教育補助款出來才使用。」、「（問：教育補助是
　　政府撥款至抗告人郵局帳戶，你再把教育補助費提領出來？
　　）對，我提領出來是為了繳納，其他款項我沒有提領。」、
　　「（問：每次補助款下來時，抗告人就去辦理遺失，我們提
　　款卡就無法使用，錢就無法提領出來？）就無法提領，所以
　　我沒有使用到補助款，我只有提領到一次。」、「（問：抗
　　告人是否將存摺、印章交給你提領？）他交給我時，每兩天
　　就去辦理遺失，我從來沒有領過。」、「（問：證人有無用
　　提款卡提領款項？）有提款卡給我，但我領不到錢。都是小
　　孩就學貸款有教育補助費時，才會把提款卡給我，但我都提
　　領不到錢，抗告人每幾天就去辦遺失，辦遺失後，抗告人就
　　把錢領走了。」、「（問：自相對人出生後，抗告人都沒有
　　支付過扶養費？）從我懷孕開始抗告人都沒有給我錢，我只
　　好回娘家借錢，抗告人有每月一萬多的勞退，有自己房子，
　　不用房租。」等語（參見抗告審卷第110頁至第111頁、
　　第202頁至第203頁），證人所述與其於原審時所述相符。又
　　經本院向中華郵政股份有限公司函詢結果，抗告人確曾申請
　　補發過多次提款卡，有抗告人自95年1月2日至109年12月30
　　日之交易明細及補發存摺及提款卡之申請書影本可參（參見
　　抗告審卷第41頁至第89頁、第131頁至第160頁），而抗告人
　　亦無法明確指出何筆款項係證人提領的，顯然抗告人雖曾將
　　其郵局之提款卡交付證人，但因抗告人以申請補發新提款卡
　　之方式以阻止證人提款，故證人應從未提款成功過，自應認
　　均係抗告人自己提款的，此外，抗告人又未能提出其曾扶養
　　過相對人2人之證據以供本院調查，自應認自相對人2人出生
　　起，抗告人從未扶養過相對人2人至明。
二、按「受扶養權利者有對負扶養義務者、其配偶或直系血親故
　　意為虐待、重大侮辱或其他身體、精神上之不法侵害行為，
　　或對負扶養義務者無正當理由未盡扶養義務等情形之一，由
　　負扶養義務者負擔扶養義務顯失公平，負扶養義務者得請求
　　法院減輕其扶養義務；其情節重大者，法院得免除其扶養義
　　務」，民法第1118條之1第1項、第2項定有明文。既然自相
　　對人2人出生時起，抗告人從未扶養過相對人2人，且抗告人
　　當時尚有收入，竟多次以申請補發新提款卡之方式，以規避
　　應盡之扶養責任，顯屬惡意，心態甚為可議，應認抗告人無
　　正當理由未盡到扶養相對人2人之義務，且其情節重大，相
　　對人2人自得請求免除扶養之義務。
肆、綜上所述，原審裁定應無違誤，抗告人之抗告為無理由，不
　　應准許，應予駁回，故裁定如主文。
中　　華　　民　　國　　110 　年　　8 　　月　　17　　日
                   家事法庭審判長   法  官  許蕙蘭
                                    法  官  林育幟
                                    法  官  彭振湘
以上正本係照原本作成。
抗告人如不服本裁定，僅得於收受本裁定正本送達後10日內，委
任律師為代理人，以適用法規顯有錯誤為理由提出再抗告（須附
繕本及繳納再抗告裁判費新臺幣1,000元）。
中　　華　　民　　國　　110 　年　　8 　　月　　17　　日
　　　　　　　　　                  書記官  林睿亭